【裁判字號】    99,訴,675
【裁判日期】    990923
【裁判案由】    毒品危害防制條例
【裁判全文】
臺灣基隆地方法院刑事判決               99年度訴字第675號
公  訴  人  臺灣基隆地方法院檢察署檢察官
被      告  乙○○
上列被告因違反毒品危害防制條例案件，經檢察官提起公訴（99
年度毒偵字第1395號、99年度偵字第3131號），因被告所犯為死
刑、無期徒刑、最輕本刑為3 年以上有期徒刑或高等法院管轄第
一審案件以外之罪，且於準備程序進行中，被告先就被訴事實為
有罪之陳述，經本院合議庭裁定進行簡式審判程序，本院判決如
下：
    主  文
乙○○施用第一級毒品，累犯，處有期徒刑捌月，扣案之第一級
毒品海洛因（驗餘淨重零點柒陸公克）沒收銷燬之，上開毒品之
包裝袋貳只及扣案之注射針筒壹支、殘渣袋壹只，均沒收之；又
施用第二級毒品，累犯，處有期徒刑肆月，扣案之第二級毒品安
非他命（毛重零點肆公克）沒收銷燬之，上開毒品之包裝袋壹只
及扣案之玻璃球吸食器壹組、塑膠藥鏟壹支，均沒收之。應執行
有期徒刑拾月；扣案之第一級毒品海洛因（驗餘淨重零點柒陸公
克）、第二級毒品安非他命（毛重零點肆公克）沒收銷燬之，上
開毒品之包裝袋只及扣案之注射針筒壹支、殘渣袋壹只、玻璃
球吸食器壹組、塑膠藥鏟壹支，均沒收之。
    事  實
一、乙○○前因施用毒品案件，經觀察、勒戒後，因認無繼續施
    用毒品之傾向，於民國89年1 月14日執行完畢釋放，並經臺
    灣基隆地方法院檢察署檢察官以88年度毒偵字第1060號、89
    年度毒偵字第67號不起訴處分；復因於觀察、勒戒執行完畢
    釋放後5 年內施用第一、二級毒品案件，經觀察、勒戒後，
    因認有繼續施用毒品之傾向，經本院以90年度毒聲字第25號
    裁定令入戒治處所強制戒治，於90年7 月27日因停止戒治出
    監，嗣經撤銷停止戒治，再度執行強制戒治，於91年5 月16
    日執行完畢，翌日執行另案徒刑，並因同案經前開檢察署檢
    察官以89年度毒偵緝字第404 號提起公訴，本院以90年度訴
    字第52號判決判處有期徒刑8 月、4 月，應執行有期徒刑10
    月確定；又因施用第一級毒品案件，經本院以91年度訴字第
    167 號判決判處有期徒刑7 月確定，與前開90年度訴字第52
    號判決所定之執行刑接續執行，於92年3 月20日假釋出監，
    嗣經撤銷假釋，應執行殘餘刑期6 月12日；再因施用第一級
    毒品案件，經本院以92年度毒聲字第572 號裁定令入戒治處
    所強制戒治，於93年1 月9 日因法律修正釋放而未執行完畢
    ，並因同案經本院以92年度訴字第348 號判決判處有期徒刑
    10月確定；另因公共危險等案件，經本院以92年度交訴字第
    21號判決判處有期徒刑7 月、3 月、3 月，應執行有期徒刑
    1 年確定，並由本院就上開92年度訴字第348 號及92年度交
    訴字第21號判決所科之刑，以93年度聲字第133 號裁定定應
    執行有期徒刑1 年10月，與前揭撤銷假釋後應執行之殘餘刑
    期接續執行，於95年1 月27日假釋出監，復經撤銷假釋，應
    執行殘餘刑期3 月10日，於95年10月2 日因縮刑期滿執行完
    畢。又因施用第一級毒品案件，經本院以95年度訴字第272
    號、96年度訴字第82號判決，分別判處有期徒刑1 年、1 年
    2 月確定；復因搶奪等案件，經本院以96年度訴字第157 號
    判決分別判處刑責，並定應執行有期徒刑3 年6 月，再由本
    院依據中華民國96年罪犯減刑條例之規定，以96年度聲減字
    第716 號裁定，就前開95年度訴字第272 號判決所科之刑減
    刑為有期徒刑6 月，復就上揭96年度訴字第82、157 號判決
    所科之刑分別減刑，並定應執行有期徒刑2 年4 月，與95年
    度訴字第272 號判決所科之刑經減刑後之刑接續執行，於98
    年8 月14日因縮刑期滿執行完畢。另因施用第一、二級毒品
    案件，經本院以98年度訴字第1131號判決判處有期徒刑7 月
    、3 月，應執行有期徒刑9 月，並經臺灣高等法院以99年度
    上訴字第705 號判決駁回上訴確定；再因施用第一級毒品案
    件，經本院以99年度訴字第203 號判決判處有期徒刑9 月確
    定（均尚未執行完畢）。
二、詎乙○○仍未戒除毒癮惡習，於99年6 月29日中午12時許，
    在其位於基隆市○○區○○街202 巷1 號3 樓住處，以將第
    一級毒品海洛因置放於注射針筒內加水混合後，注射血管之
    方式，施用第一級毒品；復另行起意，於上開時、地，以將
    第二級毒品安非他命置放於玻璃球吸食器內，下以火燒烤後
    ，吸食所生之煙霧之方式，施用第二級毒品。嗣其因另案通
    緝，於99年6 月29日下午3 時10分許，在基隆市○○區○○
    路36號前為警查獲，並扣得乙○○持有之第一級毒品海洛因
    2 包（驗餘淨重合計0.76公克，起訴書誤載驗餘淨重為0.77
    公克）、第二級毒品安非他命1 包（毛重0.4 公克）及其所
    有供施用第一級毒品犯罪所用之注射針筒1 支、供持有第一
    級毒品犯罪所用之殘渣袋1 只、供施用第二級毒品犯罪所用
    之玻璃球吸食器1 組、塑膠藥鏟1 支，另經警採集其尿液檢
    體送驗後，始悉上情。
三、案經基隆市警察局移請臺灣基隆地方法院檢察署檢察官偵查
    起訴。
    理  由
壹、程序事項
    被告乙○○所犯者非為死刑、無期徒刑、最輕本刑為3 年以
    上有期徒刑之罪或高等法院管轄第一審案件，其於準備程序
    進行中，先就被訴事實為有罪之陳述，經告知其簡式審判程
    序之旨，並聽取公訴人、被告之意見後，本院合議庭依刑事
    訴訟法第273 條之1 第1 項之規定，裁定由受命法官獨任以
    簡式審判程序進行本案之審理。
貳、實體事項
一、事實認定部分
    上開事實，業據被告於警詢、偵查及本院審理時坦承不諱，
    且被告為警查獲後，採集之尿液檢體經送臺灣尖端先進生技
    醫藥股份有限公司檢驗，確呈海洛因代謝物嗎啡、可待因及
    安非他命類之陽性檢驗結果，此有該公司99年7 月21日出具
    之濫用藥物檢驗報告及基隆市警察局偵辦毒品案件尿液檢體
    對照表附卷可稽，又查獲之白色粉末（淨重0.77公克，其中
    0.01公克經鑑定用罄，驗餘淨重0.76公克）及透明結晶體（
    毛重0.4 公克），經鑑定及初步鑑驗後，分別含有第一級毒
    品海洛因及第二級毒品安非他命之成分，此有法務部調查局
    濫用藥物實驗室99年7 月21日調科壹字第09923016430 號鑑
    定書及基隆市警察局刑警大隊偵一隊查獲涉嫌毒品危害防制
    條例毒品初步鑑驗報告單、初步鑑驗結果照片供參，並有查
    獲現場照片在卷可稽，另有注射針筒1 支、殘渣袋1 只、吸
    食器1 組及塑膠藥鏟1 支扣案為佐，足認被告之自白與事實
    相符，本件事證明確，被告犯行應堪認定。
二、論罪科刑部分
（一）按毒品危害防制條例於92年7 月9 日修正公布，自93年1
      月9 日施行，其中第20條、第23條將施用毒品之刑事處遇
      程序，區分為「初犯」、「5 年內再犯」及「5 年後再犯
      」，依其立法理由之說明：「初犯」，經觀察、勒戒或強
      制戒治後，應為不起訴處分或不付審理之裁定；經觀察、
      勒戒或強制戒治執行完畢釋放後，「5 年內再犯」者，因
      其再犯率甚高，原實施之觀察、勒戒及強制戒治既已無法
      收其實效，爰依法追訴或裁定交付審理，至於經觀察、勒
      戒或強制戒治執行完畢釋放後，「5 年後再犯」者，前所
      實施之觀察、勒戒或強制戒治已足以遮斷其施用毒品之毒
      癮，為期自新及協助其斷除毒癮，仍適用「初犯」之規定
      ，先經觀察、勒戒或強制戒治之程序，從而，僅限於「初
      犯」及「5 年後再犯」2 種情形，始應先經觀察、勒戒或
      強制戒治程序，倘被告於5 年內已再犯，經依法追訴處罰
      ，縱其第3 次（或第3 次以上）再度施用毒品之時間，在
      初犯經觀察、勒戒或強制戒治執行完畢釋放5 年以後，已
      不合於「5 年後再犯」之規定，且因已於「5 年內再犯」
      ，顯見其再犯率甚高，原實施觀察、勒戒或強制戒治，已
      無法收其實效，應依該條例第10條處罰（最高法院95年第
      7 次、97年第5 次刑事庭會議決議可資參照）。本件被告
      前因施用毒品案件，經觀察、勒戒後，因認無繼續施用毒
      品之傾向，於89年1 月14日執行完畢釋放，並經前開檢察
      署檢察官以88年度毒偵字第1060號、89年度毒偵字第67號
      不起訴處分；復因於觀察、勒戒執行完畢釋放後5 年內施
      用第一、二級毒品案件，經觀察、勒戒後，因認有繼續施
      用毒品之傾向，經本院以90年度毒聲字第25號裁定令入戒
      治處所強制戒治，於90年7 月27日因停止戒治出監，嗣經
      撤銷停止戒治，再度執行強制戒治，於91年5 月16日執行
      完畢，翌日執行另案徒刑，並因同案經前開檢察署檢察官
      以89年度毒偵緝字第404 號提起公訴，本院以90年度訴字
      第52號判決判處有期徒刑8 月、4 月，應執行有期徒刑10
      月確定；又因施用第一級毒品案件，經本院以91年度訴字
      第167 號判決判處有期徒刑7 月確定；再因施用第一級毒
      品案件，經本院以92年度毒聲字第572 號裁定令入戒治處
      所強制戒治，於93年1 月9 日因法律修正釋放而未執行完
      畢，並因同案經本院以92年度訴字第348 號判決判處有期
      徒刑10月確定；又因施用第一級毒品案件，經本院以95年
      度訴字第272 號、96年度訴字第82號判決，分別判處有期
      徒刑1 年、1 年2 月確定；另因施用第一、二級毒品案件
      ，經本院以98年度訴字第1131號判決判處有期徒刑7 月、
      3 月，應執行有期徒刑9 月，並經臺灣高等法院以99年度
      上訴字第705 號判決駁回上訴確定；再因施用第一級毒品
      案件，經本院以99年度訴字第203 號判決判處有期徒刑9
      月確定，此有臺灣高等法院被告前案紀錄表在卷可稽，是
      被告於所受觀察、勒戒執行完畢釋放後5 年內已再犯，且
      經依法追訴處罰，足認原實施觀察、勒戒及強制戒治無法
      收其實效，縱被告本次犯行係於所受觀察、勒戒執行完畢
      釋放後5 年後所為，揆諸首揭說明，仍不合於毒品危害防
      制條例第20條第3 項規定之「5 年後再犯」，且因被告係
      於「5 年內再犯」，顯見其再犯率甚高，即應依法處罰。
（二）核被告所為，係犯毒品危害防制條例第10條第1 、2 項之
      施用第一、二級毒品罪。被告持有第一級毒品海洛因及第
      二級毒品安非他命以供施用，持有之低度行為應為施用之
      高度行為所吸收，均不另論罪。
（三）被告所為施用第一、二級毒品之行為，犯意各別，所犯為
      構成要件相異之罪，應予分論併罰。
（四）被告曾受如事實欄所載之徒刑執行完畢，此有臺灣高等法
      院被告前案紀錄表在卷供參，其受徒刑之執行完畢，再為
      本件施用第一、二級毒品犯行，係於5 年以內故意再犯有
      期徒刑以上之罪，均為累犯，應分別依刑法第47條第1 項
      之規定加重其刑。
（五）爰審酌被告經觀察、勒戒及強制戒治，並屢經刑罰矯治後
      ，竟未戒除毒癮之惡習，而再三施用毒品，顯認缺乏戒斷
      決心，然其所為僅屬戕害自身之行為，未侵犯其他法益，
      且於警詢、偵查及本院審理時坦認犯行，犯後態度尚屬良
      好等一切情狀，分別量處如主文所示之刑，並依法定其應
      執行之刑。
（六）末按查獲之第一、二級毒品及專供製造或施用第一、二級
      毒品之器具，不問屬於犯人與否，均沒收銷燬之，毒品危
      害防制條例第18條第1 項前段定有明文；本件扣案之白色
      粉末（驗餘淨重0.76公克）及透明結晶體（毛重0.4 公克
      ），分別含有第一級毒品海洛因及第二級毒品安非他命成
      分，業如前述，是應依首開規定宣告沒收銷燬之。上開毒
      品之包裝袋3 只及扣案之殘渣袋1 只，為被告所有分別供
      持有第一、二級毒品犯罪所用之物；又扣案之注射針筒1
      只（該注射針筒係一般市售塑膠材質之注射針筒，非專供
      施用毒品之器具，業經本院當庭勘驗屬實），為被告所有
      供施用第一級毒品犯罪所用之物；另扣案之玻璃球吸食器
      1 組及塑膠藥鏟1 支（扣案玻璃球吸食器1 組，為上有1
      孔之玻璃圓球1 只連接1 條市售塑膠軟管，塑膠軟管另一
      端連接塑膠圓球1 只而成；扣案塑膠藥鏟1 支，係一般市
      售塑膠材質吸管剪裁而成，均非專供施用毒品之器具，亦
      經本院當庭勘驗屬實），為被告所有供施用第二級毒品犯
      罪所用之物，均據被告供承在卷，故應依刑法第38條第1
      項第2 款之規定宣告沒收。
據上論斷，應依刑事訴訟法第273 條之1 第1 項、第299 條第1
項前段，毒品危害防制條例第10條第1 項、第2 項、第23條第2
項、第18條第1 項前段，刑法第11條前段、第47條第1 項、第38
條第1 項第2 款，第51條第5 款，判決如主文。
本案經檢察官甲○○到庭執行職務。
中    華    民    國    99    年    9     月    23    日
                  刑事第三庭法    官  邰婉玲
以上正本證明與原本無異。
如不服本判決應於收受送達後10日內向本院提出上訴書狀，並應
敘述具體理由；其未敘述上訴理由者，應於上訴期間屆滿後20日
內向本院補提理由書（均須按他造當事人之人數附繕本）「切勿
逕送上級法院」。
中    華    民    國    99    年    9     月    23    日
                            書 記 官  王惠萍
附錄論罪法條：
毒品危害防制條例第10條
施用第一級毒品者，處 6 月以上 5 年以下有期徒刑。
施用第二級毒品者，處 3 年以下有期徒刑。

司法院資訊處製作；財團法人民間司法改革基金會備份。
